【裁判字號】    97,台上,2755
【裁判日期】    970619
【裁判案由】    偽造文書
【裁判全文】
最高法院刑事判決            九十七年度台上字第二七五五號
上  訴  人  甲○○
            乙○○
共      同
選任辯護人  林松虎律師
            王炳輝律師
上列上訴人等因偽造文書案件，不服台灣高等法院台中分院中華
民國九十四年六月八日第二審判決〔九十四年度上訴字第八０三
號，聲請簡易處刑案號（原判決誤寫為「起訴案號」）：台灣台
中地方法院檢察署九十三年度偵續（原判決漏載續字）字第六九
號〕，提起上訴，本院判決如下：
    主  文
上訴駁回。
    理  由
按刑事訴訟法第三百七十七條規定：上訴於第三審法院，非以判
決違背法令為理由不得為之；是提起第三審上訴，應以原判決違
背法令為理由，係屬法定要件；如果上訴理由書狀並未依據卷內
訴訟資料具體指摘原判決不適用何種法則或如何適用不當，或所
指摘原判決違法情事顯與法律規定得為第三審上訴理由之違法情
形不相適合時，均應認其上訴為違背法律上之程式，予以駁回。
原判決撤銷第一審諭知上訴人甲○○、乙○○均無罪之判決，改
判論處甲○○、乙○○共同連續行使變造私文書，足以生損害於
他人罪刑（各處有期徒刑四月，如易科罰金，均以三百元折算一
日）。
上訴人等之上訴意旨略以：(一)、原審未將告訴人連碧珠所執之切
結保證書與被指為變造之切結保證書送請鑑定，以查明乙○○增
、刪該保證書之時間，是否如乙○○所主張係於民國八十三年二
月間所為，抑或上訴人等嗣為提起民事訴訟始為變造？有調查職
責未盡之違法。且原判決於事實欄三認定：「乙○○與甲○○二
人，竟在此後以至九十一年四月之間，基於行使變造文書及意圖
為自己不法所有之概括犯意，在未經連碧珠之同意或授權之情形
下，……由乙○○作為民事訴訟之書證，欲利用法院不正確之判
決，詐欺連碧珠之財物」等情，係以擬制推測之方法而為裁判，
有適用法則不當之違法。(二)、告訴人連碧珠在第一審證稱：「折
減新台幣（下同）十二萬五千元的部分，口頭上有經過我的同意
，我知道要折減這部分；當初我買的坪數比較小，後來交屋的坪
數比較大，事後我也要補多出來的坪數價金，原本是四十幾萬元
，但是我給三十萬元，因為扣掉了十二萬五千元」等語，則乙○
○主觀上認為已得連碧珠同意，獲授權註明其事，即無變造切結
保證書內容之犯意。又切結保證書之原本載明連碧珠「保證」不
向「心愛琴海」住戶透漏協議之事項，否則願賠償一切損害。是
上訴人等之所為，對於連碧珠並無受損害之虞，上訴人等應不成
立行使變造私文書罪。(三)、連碧珠另案因行使變造戶籍謄本被起
訴，連碧珠在該案辯稱係因記憶錯誤所致，顯然本件亦可能因連
碧珠記憶不清楚而造成，且上訴人等與連碧珠就民事部分已於九
十五年六月三十日在台灣台中地方法院成立調解等語。
惟查：原判決依憑上訴人等自承兩人原為夫妻，乙○○係擎宇建
設有限公司（下稱擎宇公司）之實際負責人，甲○○則係該公司
會計，乙○○曾於八十年間以擎宇公司之名義，在其母張菊所
有坐落台中市北屯區○○○段一０、一０之三二、一０之三三、
一０之三六號等土地上興建「心愛琴海」之集合住宅建物及其後
連碧珠分別與張菊及擎宇公司，簽訂「預定土地買賣契約書」
及「預定買賣房屋契約書」，而購買Ｆ、Ｇ棟三樓之房屋及其坐
落基地之供詞；乙○○另供承連碧珠書立之切結保證書原本內容
之刪、增係其所為之供詞；告訴人連碧珠之指訴；上訴人等之戶
籍資料；「預定土地買賣契約書」及「預定買賣房屋契約書」影
本；連碧珠書立之切結保證書影本及經刪改之切結保證書影本；
收據影本；台灣台中地方法院台中簡易庭九十一年度中簡字第一
二七一號民事卷宗、同院台中簡易庭九十二年度中簡字第二四九
九號民事卷宗影本及同院台中簡易庭八十六年度中簡字第二二０
四號民事判決書一件；上訴人等之呈報狀；甲○○提出之起訴狀
繕本、債權讓與契約書影本等證據資料，認定上訴人等有原判決
事實欄所載之行使變造私文書犯行；已於理由內，詳敘其調查證
據之結果及取捨證據認定之理由，並就上訴人等否認犯罪，辯稱
：上開切結保證書於八十三年二月六日書立之後，連碧珠本承諾
於次日（即七日）辦理交屋時，要以現金交付增加坪數所應付之
買賣價金，但該日卻攜帶其配偶劉守慶簽發之分期支票（嗣被退
票）前來辦理交屋，伊等本甚為氣憤，但為顧及交屋後是鄰居，
且乙○○經由連碧珠之大伯劉守振告知連碧珠好訟，曾因詐欺案
遭判刑，復因張菊及甲○○為求順利交屋，力主遷就，經雙方
商議，才同意連碧珠以支票辦理交屋；為本案切結保證書內容之
刪、增時，連碧珠亦在場並同意等詞，認非可採，已依據卷內資
料，逐一予以指駁及說明。從形式上觀察，原判決並無適用法則
不當及依法應於審判期日調查之證據而未予調查之違背法令情形
。按取捨證據及認定事實，乃事實審法院適法職權之行使，其對
證據證明力所為之判斷，苟不悖通常一般人日常生活之經驗，又
未違背客觀上應認為確實之定則，並已敘明其何以為此判斷之心
證理由者，即不能任意指為違法。又判斷文書何時增、刪，原非
以囑託鑑定為絕對必要之方法。事實審法院若依卷內證據資料，
已能證明待證事項，雖不選任鑑定人實施鑑定，亦不得指為違法
。本件依原判決之說明，乙○○自承本案切結保證書內容之增、
刪係其所為（見原判決正本第七頁），而原判決就上訴人等否認
犯罪所執該切結保證書之增、刪，係於八十三年二月七日經連碧
珠同意所為一節，認不足採，已敘明其判斷之依據及理由，核與
卷內資料相符，於法並無違誤。況上訴人等在原審並未聲請鑑定
該文書增刪之日期，且於受命法官及審判長訊問：有何證據請求
調查時，均答稱：無（見上訴字卷第四五頁、第七二頁）；則原
審認本件事證已明，而未為無益之調查，自無上訴意旨所稱有應
於審判期日調查之證據未予調查之情形。上訴意旨(一)執以指摘，
自非適法之第三審上訴理由。又刑法第二百十條所稱足以生損害
於公眾或他人之要件，以有損害之虞為已足，不以實際發生損害
為必要。依原判決確認之事實，本案切結保證書經變造後，立切
結保證書人連碧珠所承諾保密之內容已經修正，並增加備註欄承
諾不得再享有折減價金之優惠等不同內容，且上訴人等對連碧珠
約定折減之價金僅十二萬五千元，惟上訴人等嗣後持上開修改後
之切結保證書，以甲○○名義向法院起訴請求連碧珠給付二十五
萬元等情，原判決認該切結保證書之變造，足以生損害於連碧珠
，核與刑法第二百十條規定之變造私文書罪之成立要件並無不合
，原判決並無上訴意旨所指適用法則不當之情形。上訴意旨(二)執
以指摘，不足以辨識原判決有違背法令之形式要件。又上訴人等
至法律審之本院，始提出並主張連碧珠另在其被訴偽造文書案件
審理中曾供稱其記憶錯誤之台灣台中地方法院九十五年度訴字第
三五０號刑事判決書影本，以及上訴人等於原審判決後與連碧珠
就民事部分成立調解之台灣台中地方法院調解筆錄影本等證據，
與本件上訴人等是否變造私文書之判斷無涉。上訴意旨(三)執以指
摘，自非合法之第三審上訴理由。其他上訴意旨，或係對於原審
採證認事之適法職權行使為事實上之爭執，或未依據卷內資料具
體指摘原判決究係如何違背法令，俱非合法。綜上，應認上訴人
等之上訴為違背法律上之程式，均予駁回。又上訴人等對重罪之
變造私文書部分所提起之第三審上訴，既屬不合法而應從程序上
予以駁回，則屬刑事訴訟法第三百七十六條第四款規定不得上訴
第三審之牽連所犯輕罪即詐欺取財部分，亦無從併予實體上審判
，應從程序上予以駁回。
據上論結，應依刑事訴訟法第三百九十五條前段，判決如主文。
中    華    民    國  九十七  年    六    月   十九   日
                      最高法院刑事第八庭
                          審判長法官  林  永  茂
                                法官  吳  昆  仁
                                法官  蘇  振  堂
                                法官  蕭  仰  歸
                                法官  何  菁  莪
      本件正本證明與原本無異
                                      書  記  官
中    華    民    國  九十七  年    六    月  二十五  日
                                                      K


司法院資訊處製作；財團法人民間司法改革基金會備份。
